臺灣臺中地方法院簡易民事判決
110年度中簡字第1523號
原      告  顏金棻  
被      告  詹家弘  

上列當事人間遷讓房屋等事件，本院於民國110年9月9日言詞辯
論終結，判決如下：
    主    文
被告應給付原告新臺幣13,000元。
原告其餘之訴駁回。
訴訟費用應由被告負擔百分之12，餘由原告負擔。
本判決第一項得假執行。
    事 實 及 理 由
一、原告主張：
    被告前於民國108 年8 月25日向原告租賃坐落臺中市○○區○○
    路000巷00弄00號房屋（下稱系爭房屋），租賃期間自108 
    年8 月25日起至109 年8 月24日止，每月租金新臺幣（下同
    ）13,000 元，租約到期前3個月，原告即告知被告不再續租
    ，然被告卻藉故不搬離，調解也不出席，被告後來延到110
    年7月31日才交屋搬離，因此依照兩造間之租約第6條（下稱
    系爭租約），被告應給付原告違約金13,000元。其次，110
    年7月被告占有系爭房屋之費用13,000元未繳，如果依法得
    以保證金13,000元抵扣，則原告沒有意見。另外，被告常將
    其所有之貨車停在系爭房屋門前，阻礙了巷道約3分之2寬度
    ，鄰居常向原告抱怨，導致原告遭鄰長里長責罵，而失眠、
    便秘、暈眩，醫生說是精神官能症，因此被告應給付原告精
    神慰撫金10萬元，若認過高，請依法酌減等語。並聲明：（
    一）被告應給付原告113,000 元。（二）訴訟費用由被告負
    擔。（三）請准宣告假執行。
二、被告則以：
    合約到期前，被告有告知原告需等找到房子才會搬離，雖然
    系爭租約有約定遲延搬離需給付違約金，但被告不願意給 
    付。其次，當初承租系爭房屋時，原告並未說不能在系爭房
    屋門口停車，門口放的花盆是鄰居擺放的，說要當與系爭房
    屋間的界線，要被告不能移動，對面的鄰居則是常對被告口
    出惡言，擦撞被告之車輛，被告也沒有對之求償，因此被告
    無須給付精神慰撫金給原告等語，資為抗辯。並聲明：
    （一）原告之訴駁回。（二）訴訟費用由原告負擔。
三、得心證之理由：
（一）原告主張系爭租約109 年8 月24日到期前3個月，原告即
      告知被告不再續租，然被告後來延到110年7月31日才交屋
      搬離，而系爭租約第6條規定「乙方（即被告）於終止租
      約或租賃期滿不交還房屋，即應支付違約金13,000元，..
      .」等情，有系爭租約、存證信函、回執在卷可稽（見本
      院卷第21、22、25-36、67頁），被告並不爭執（見本院
      卷第76頁），堪認屬實。被告雖表示其不願意給付予原告
      ，然未說明理由，且被告是否同意給付，乃屬日後執行與
      否之問題，與本件認定有無理由並不相涉。再者，按約定
      之違約金額過高者，法院得減至相當之數額，為民法第25
      2 條所明定。惟此規定乃係賦與法院得依兩造所提出之事
      證資料，斟酌社會經濟狀況並平衡兩造利益而為妥適裁量
      、判斷之權限，非謂法院須依職權蒐集、調查有關當事人
      約定之違約金額是否有過高之事實，而因此排除債務人就
      違約金過高之利己事實，依辯論主義所應負之主張及舉證
      責任。況違約金之約定，為當事人契約自由、私法自治原
      則之體現，雙方於訂約時，既已盱衡自己履約之意願、經
      濟能力、對方違約時自己所受損害之程度等主、客觀因素
      ，本諸自由意識及平等地位自主決定，除非債務人主張並
      舉證約定之違約金額過高而顯失公平，法院得基於法律之
      規定，審酌該約定金額是否確有過高情事及應予如何核減
      至相當數額，以實現社會正義外，當事人均應同受該違約
      金約定之拘束，法院亦應予以尊重，始符契約約定之本旨
      。倘債務人於違約時，仍得任意指摘原約定之違約金額過
      高而要求核減，無異將債務人不履行契約之不利益歸由債
      權人分攤，不僅對債權人難謂為公平，抑且有礙交易安全
      及私法秩序之維護。查兩造於108年8月25 日簽訂系爭房
      屋租賃契約時，既已斟酌當事人一方違約時可能所受之損
      害，預估違約金，而被告未依約於租約期滿後遷讓返還系
      爭房屋，則本於契約自由原則，原告依系爭租約第條第2 
      項約定，併請求被告給付13,000 元之違約金，核屬有據
      。
（二）按民法第439 條前段規定：「承租人應依約定日期，支付
      租金」；而押租金之主要目的在擔保承租人租金之給付及
      租賃債務之履行，故租賃關係消滅後，承租人如有欠租或
      其他債務不履行時，其所交付之押租金，發生當然抵充之
      效力（最高法院87年度台上字第1631號判決意旨可資參照
      ）。依上揭所述，原告主張110年7月被告占有系爭房屋之
      費用13,000元未繳，是依法以系爭租約中押租金13,000元
      抵扣後，被告無須再為給付甚明。
（三）次按民法第195 條第1 項前段規定：「不法侵害他人之身
      體、健康、名譽、自由、信用、隱私、貞操，或不法侵害
      其他人格法益而情節重大者，被害人雖非財產上之損害，
      亦得請求賠償相當之金額。」是如被害人僅受財產上損害
      ，要難以此規定請求精神上損害賠償。查本件原告係因系
      爭房屋遭被告佔用、延遲返還，而起訴請求違約金之給付
      ，是依理而論，原告提起本件訴訟，其所受損害均係財產
      上損害，依照上揭說明，原告請求精神上損害賠償，即屬
      無據。況原告就其該部分另受有非財產上損害之主張，自
      始並未提出任何證據為佐，是實難採認，並無理由。
四、綜上所述，原告依兩造間租賃契約，請求被告給付原告13,
　　00元，為有理由，應予准許。其餘逾此範圍之主張，並無理
      由，應予駁回。
五、本件為判決基礎之事證已臻明確，兩造其餘攻擊防禦方法及
    所提證據，核於判決結果不生影響，無一一審究論述之必要
    ，附此敘明。
六、本件原告勝訴部分係依民事訴訟法第427 條第2 項第1 款規
    定適用簡易訴訟程序，所為被告敗訴判決，應適用民事訴訟
    法第389 條第1 項第3 款之規定，依職權宣告假執行。原告
    雖陳明請准宣告假執行，應僅在促使法院注意依職權宣告假
    執行而已，此部分尚無庸另為准駁之諭知。
七、訴訟費用負擔之依據：依民事訴訟法第79條。 　　
中　　華　　民　　國　　110 　年　　10　　月　　7 　　日
                  臺灣臺中地方法院臺中簡易庭
                                  法　官　林秉暉
以上為正本係照原本作成。
如不服本判決，應於送達後20日內，向本院提出上訴狀並表明上
訴理由，如於本判決宣示後送達前提起上訴者，應於判決送達後
20日內補提上訴理由書（須附繕本）。如委任律師提起上訴者，
應一併繳納上訴審裁判費。
中　　華　　民　　國　　110 　年　　10　　月　　7 　　日
                                  書記官  王志伃